臺灣高等法院刑事裁定
110年度再字第7號
抗  告  人  
即  被  告  劉世偉


上列抗告人因強制戒治案件，對於本院110年度毒抗字第204號，
中華民國110年2月23日確定裁定（原審裁定案號：臺灣新北地方
法院110年度毒聲字第345號），聲請重新審理，經本院裁定重新
審理，裁定如下：
    主  文
抗告駁回。
    理  由
一、本件抗告人即被告劉世偉（下稱被告）因施用第二級毒品甲
    基安非他命，經原審以109年度毒聲字第630號裁定將其送觀
    察、勒戒後，經法務部○○○○○○○○附設勒戒處所認有繼續施用
    毒品之傾向，有該所民國110年1月19日新戒所衛字第110007
    001870號函檢附之「有無繼續施用毒品傾向證明書」及「有
    無繼續施用毒品傾向評估標準紀錄表」可稽，爰依毒品危害
    防制條例第20條第2項之規定，裁定令被告入戒治處所施以
    強制戒治，其期間為6個月以上，至無繼續強制戒治之必要
    為止，但最長不得超過1年等語。聲請人提起抗告後，經本
    院於110年2月23日，以110年度毒抗字第204號裁定，認原審
    以檢察官之聲請合於法律規定，依毒品危害防制條例第20條
    第2項規定，裁定被告令入戒治處所施以強制戒治，其期間
    為6個月以上，至無繼續強制戒治之必要為止，但最長不得
    逾1年，經核並無不合，抗告意旨徒以前詞指摘原裁定不當
    ，為無理由，而應予駁回確定在案。
二、被告原聲請重新審理之意旨則略以：「有無繼續施用毒品傾
    向評估標準紀錄表」及「有無繼續施用毒品傾向評估標準說
    明手冊」已於民國110年3月26日經法務部修正公布，關於 
    「前科紀錄與行為表現 」第1項之「毒品犯罪相關司法紀錄
    」計分上限已由每筆10分總分布涉上限修正為每筆5分總分
    上限10分，第3項「其他犯罪相關紀錄」計分方式已由每筆2
    分總分不設上限，修正為每筆2分總分上限10分，有法務部
    於110年3月26日以法矯字第11006001760號函修正頒布「有
    無繼續施用毒品傾向評估標準紀錄表」、「有無繼續施用毒
    品傾向評估標準評分說明手冊」，懇請以修正後之規定重新
    審理，讓聲請人早日出所與家人團聚等語。嗣經本院於110
    年4月9日以110年聲再字第167號裁定重新審理，並停止強制
    戒治之執行在案。
三、按法院認為無重新審理之理由，或程序不合法者，應以裁定
    駁回之；認為有理由者，應重新審理，更為裁定，毒品危害
    防制條例第20條之1第4項前段、中段定有明文。查本件原裁
    定及本院駁回抗告裁定所依據之「有無繼續施用毒品傾向評
    估標準紀錄表」及「有無繼續施用毒品傾向評估標準說明手
    冊」，係法務部○○○○○○○○附勒戒所依據相關專業知識經驗人
    士，於抗告人觀察、勒戒期間，依其本職學識就聲請人之前
    科紀錄及行為表現、臨床評估及社會穩定度等因素所為之綜
    合判斷，其評估依據詳實並具有科學驗證，依當時有效之評
    估標準所得之結論，由形式上觀察並無擅斷或濫權等明顯不
    當之情事。嗣法務部雖已修正「有無繼續施用毒品傾向評估
    標準紀錄表」及「有無繼續施用毒品傾向評估標準說明手冊
    」，其中關於「毒品犯罪相關司法紀錄」、「其他犯罪相關
    紀錄」等項目均改以總分上限為計分方式，並已於110年3月
    26日起公布實施。惟法務部上開就「有無繼續施用毒品傾向
    評估標準紀錄表」及「有無繼續施用毒品傾向評估標準說明
    手冊」之修正，性質上應屬於法規命令之變更，則上開「有
    無繼續施用毒品傾向評估標準紀錄表」及「有無繼續施用毒
    品傾向評估標準說明手冊」修正後，依新標準重新評估，若
    有合於刑法第2條第3項所稱「法律有變更，不施以保安處分
    者，應免其保安處分之執行」之情形，檢察官自應本於職權
    停止強制戒治之執行，釋放被告，如檢察官未為前述處置，
    被告亦得依刑事訴訟法第484條規定，向諭知該裁判之法院
    對檢察官所為強制戒治之執行指揮聲明異議，以資救濟。　
四、綜上所述，本件經本院重新審理後，認原審裁定適用裁定當
    時有效之法規命令評估後之上開「有無繼續施用毒品傾向評
    估標準紀錄表」、「有無繼續施用毒品傾向評估標準評分說
    明手冊」，認被告有繼續施用毒品之傾向而裁定施予強制戒
    治及本院駁回被告抗告裁定所依據當時有效之法規命令，認
    事用法並無違誤，聲請意旨主張應依法務部110年3月26日修
    正公布之「有無繼續施用毒品傾向評估標準紀錄表」及「有
    無繼續施用毒品傾向評估標準說明手冊」重新評估聲請人有
    無繼續施用毒品之傾向，並無理由，爰更為裁定如主文所示
    。
五、據上論斷，應依毒品危害防制條例第20條之1第4項中段之規
    定，裁定如主文。
中　　華　　民　　國　　110 　年　　7 　　月　　27　　日
                  刑事第九庭    審判長法　官  潘翠雪
                                      法　官  俞秀美
                                      法　官  陳俞婷
以上正本證明與原本無異。
不得再抗告。
                                      書記官  陳君彌
中　　華　　民　　國　　110 　年　　7 　　月　　28　　日